臺灣高等法院刑事判決　　　　　　　 96年度交上易字第148號
上　訴　人　臺灣桃園地方法院檢察署檢察官
上　訴　人
即　被　告　甲○○
選任辯護人　呂傳勝律師
　　　　　　呂丹琪律師
上列上訴人因被告公共危險等案件，不服臺灣桃園地方法院95年
度交易字第382號，中華民國96年3月7日第一審判決（起訴案號
：臺灣桃園地方法院檢察署95年度偵字第2139號），提起上訴，
本院判決如下：
    主  文
上訴駁回。
    事  實
一、甲○○明知服用酒類後吐氣所含酒精濃度超過每公升0.25毫
    克以上者，不得為駕駛之行為，竟自民國94年12月3日19時
    許起至22時許止，在桃園縣大園鄉五權村友人家中飲用啤酒
    等酒類，至不能安全駕駛動力交通工具之際，仍於同日23時
    30分許騎乘車號HZQ－046號重型機車離去，並沿桃園縣蘆竹
    鄉○○路往大竹方向行駛，於同日23時45分許，行經桃園縣
    蘆竹鄉○○路840號前時，本應注意兩車併行之間隔，並隨
    時採取必要之安全措施，而依當時天候晴、夜間有照明、路
    面乾燥、無缺陷、無障礙物、視距良好等情狀，並無不能注
    意之情事，因酒醉駕車無法安全操控車輛、未注意兩車併行
    之間隔，遂不慎與同向左側由乙○○騎乘之車號F五U－916
    號重型機車發生碰撞，致乙○○騎乘之機車失去平衡往左前
    方向滑行而倒地，乙○○因而受有頭部外傷併顱內出血、蜘
    蛛膜下腔出血及腦室出血、顱骨骨折等傷害，並呈深度昏迷
    ，經手術治療後仍有頭部外傷併顱內出血、頭部外傷後併左
    側肢體癱瘓、失語症、吞嚥困難等重大難治之傷害。甲○○
    於車禍發生後，在有偵查權限之警察機關尚未知悉犯人前，
    主動報警，並於警方到場處理時，坦承肇事，自首而接受裁
    判。嗣經桃園縣政府警察局交通隊蘆竹小隊員警據報前往上
    開肇事地點處理時，於翌日凌晨零時7分許，經測試甲○○
    呼氣酒精濃度結果，其呼氣所含酒精濃度達每公升0.45毫克
    ，而查悉上情。
二、案經臺灣桃園地方法院檢察署檢察官指定乙○○之父丙○○
    代行告訴，暨桃園縣政府警察局大園分局報請同署檢察官偵
    查起訴。
    理  由
一、證據能力部分：
  (一)被告及辯護人雖謂製作警詢筆錄時，精神狀況不佳，且因緊
    張，陳述與事實不符，所供不得作為證據云云（見原審卷第
    50頁、本院卷第31頁）。惟證人即現場處理員警駱銘輝於原
    審證述，被告於案發現場時雖較語無倫次，然嗣經帶同被告
    前往看望傷者及找家屬後，返回警局製作筆錄時，被告心情
    已較平靜，說話均已正常等情明確（見原審卷第58頁）；而
    被告亦自承警員當時並無要其承認肇事（見原審卷第21頁）
    ，是被告於警詢之自白，難認係出於強暴、脅迫、利誘、詐
    欺、疲勞訊問、違法羈押或其他不正之方法，而被告之警詢
    筆錄雖係於夜間製作，然被告於接受詢問前已同意警方進行
    夜間詢問，並於該處簽名，有警詢筆錄在卷可稽（見偵查卷
    第10頁），是難認警詢之過程有何違法或不當之處，又被告
    於警詢之自白亦與事實相符（理由詳如後述），則依刑事訴
    訟法第156條第1項規定，被告警詢自白自有證據能力。
  (二)被告甲○○及其辯護人對於檢察官所提之書證資料及以下作
    為判斷依據之各項證據資料，均不爭執其證據能力（見原審
    卷第22頁、本院卷第18頁反面），且未於本院言詞辯論終結
    前聲明異議，爰審酌該等書面作成時之情況，並無不宜作為
    證據之情事，依刑事訴訟法第159條之5第2項規定，得作為
    證據，先予敘明。
二、訊據上訴人即被告甲○○雖坦承肇事當日有喝酒之情，惟矢
    口否認有何檢察官指訴之過失傷害、公共危險之犯行，辯稱
    ：過失傷害部分，因當時與被害人乙○○乃同向行使，被害
    人不知何故突然緊急煞車，我往後看時，被害人已倒在地上
    ，並未發生碰撞之事；公共危險部分，雖當時有喝點酒，但
    酒測值僅0.45毫克云云。
三、經查：
  (一)公共危險部分：
    按汽車駕駛人飲用酒類或其他類似物後其吐氣所含酒精濃度
    超過每公升0.25毫克或血液中酒精濃度超過百分之0.05以上
    者，不得駕車，道路交通安全規則第114條第2款定有明文。
    再法務部於85年5月10日邀集相關專業機構召開「研商訂定
    刑法第185條之3服用毒品、麻醉藥品、酒類或其他相類之物
    ，不能安全駕駛交通動力工具之認定標準」會議，其結論認
    ：該條係抽象危險犯，不以發生具體危險為必要，參考德國
    、美國之認定標準，對於酒精濃度呼氣已達每公升0.55毫克
    （0.55MG/L）或血液濃度達0.11％以上，肇事率為一般正常
    人之十倍，認為已達「不能安全駕駛」之標準；至於上揭數
    值以下之行為，如輔以其他客觀事實得作為「不能安全駕駛
    」之判斷時，亦應依刑法第185條之3之規定移送法辦處以刑
    罰等語，有法務部88年5月17日法規決字第019219號函可
    資參照。本件被告於前揭時、地飲酒後已達不能安全駕駛動
    力交通工具之程度，仍為駕駛之行為等情，業據被告於原審
    坦承在卷（見原審卷第21頁）；而被告於事發後經警測試其
    呼氣酒精濃度值達每公升0.45毫克，有酒精濃度測試報告表
    附卷可稽（見偵查卷第17頁）。又依交通部運輸研究所「酒
    醉駕車對駕駛行為之分析研究」指出，吐氣每公升酒精含量
    0.25毫克等於血液中酒精濃度0.05%（亦即每100毫升血液中
    含50毫克酒精），而血液中酒精濃度到達0.08%至0.15%時，
    對駕駛能力之影響為：判斷力嚴重受到影響、體能與精神協
    調受損、駕駛之體能困難增加；對心理行為之影響為：產生
    情緒異常現象、步伐不平穩、言語不清、反應惡劣、記憶及
    判斷力受損、精神處於錯亂狀態。本件被告之酒精測定值為
    呼氣0.45MG/L，換算血液中酒精濃度值為0.09%，雖未達前
    述法務部所認定之不能安全駕駛之標準，然其判斷力、協調
    力及駕駛能力等均受到嚴重之影響而減退，此可由證人駱銘
    輝證述：請被告沿直線走10公尺後回頭再走回原地，發現被
    告腳步不穩，第2次測試之時，請被告雙腳併攏，一腳離地
    站立30秒，但被告無法站立30秒，又請被告閉眼後觸摸自己
    的鼻子，但被告無法準確觸摸，因此判斷被告不能安全駕駛
    等情可證（見原審卷第56至57頁）；亦與卷附刑法第185條
    之3案件測試觀察紀錄表、桃園縣政府警察局酒後生理協調
    平衡檢測紀錄卡記載之情形（見偵查卷第15至16頁）相符。
    再佐以被告又有後述本件車禍肇事過失致重傷情事，足見被
    告服用酒類後，確已造成辨識力、注意力、反應力均不如常
    之酒醉狀態，並已達不能安全駕車狀態，至為灼然。是被告
    前述自白確與事實相符，應堪採信。被告嗣雖辯稱其酒精濃
    度呼氣未達每公升0.55毫克，尚未達不能安全駕駛之程度云
    云，然與客觀事實不符，無法採信。
  (二)過失致人重傷部分：
    (1)被告於警詢自承：肇事前，我由大新路往大竹方向直行，
      車速約30公里，行至案發地點與我車左側同車道同向重機
      車F5U-916發生撞擊，我車左側車身與對方右側車身撞擊
      ，我車未受損，只有對方受傷，受傷部位我不清楚等語（
      見偵查卷第10頁反面至11頁）；參酌卷附被害人所騎乘車
      號F5U－916號重型機車之照片觀之，該車最後係左側倒地
      （見偵查卷第21頁、第23頁），然該車右側車身中間之塑
      膠飾板，卻有碎裂之痕跡（見偵查卷第24頁），且該塑膠
      飾板之碎裂物亦遺留於現場（見偵查卷第25頁）；及證人
      丙○○於本院證稱：被告機車是撞到被害人機車腳踏的地
      方等情（見本院卷第27頁），則該車右側車身中間之塑膠
      飾板顯係於本次事故碎裂至明。另依現場圖所示被害人機
      車車身向左傾倒滑行，刮地痕達5.9公尺（見偵查卷第7頁
      ），及除左側車身有刮痕、右側塑膠飾板碎裂之情形外，
      車頭並無毀損痕跡等情觀之（見偵查卷第25頁、第88頁）
      ，則被告機車顯非遭被害人機車自後撞擊。是被告嗣於偵
      查中辯稱係遭被害人由後方撞擊，及於原審及本院嗣辯稱
      二人未生碰撞云云，顯屬無據。
    (2)桃園縣政府警察局現場勘察報告雖分析研判：「本案兩重
      機車車身未發現有直接而明顯之跡證以資證明兩車有發生
      碰撞之情事」，然亦說明「本案兩車均於案發後發還家屬
      使用近8個月而未查扣，兩車身上於勘察時發現之相關跡
      證無法確定是否為案發當時所造成，即已非屬原始狀態，
      就勘察所得，難以研判二車是否發生碰撞及碰撞點為何處
      」（見偵查卷第79頁）。被告與被害人之車輛，分別經被
      告及被害人家屬領回近8個月，雖被告及被害人家屬均稱
      領回後並未使用該車（見原審卷第65頁、本院卷第27頁、
      第47頁），然該二車是否均未經使用，本院並無從得知，
      且事隔8個月期間，及送往鑑定途中，是否微物跡證已消
      失，亦未可知，況被害人機車右側塑膠飾板，確有碎裂之
      痕跡，是前述勘驗察報告並不足為有利於被告之認定。又
      被告聲請將二車送由鑑定機關進行刮痕鑑定，經原審送中
      央警察大學後，據函覆表示：案發後二車已發還雙方當事
      人使用，期間已近1年，機車上殘留之相關性物證已無法
      明確掌握，該校無法提供跡證移轉之鑑識；本院再請求內
      政部警政署刑事警察局鑑定，亦經函覆：因兩部機車自案
      發後即已發還雙方當事人使用，其殘留於機車上之相關跡
      證無法確定是否為案發當時所造成，故該局難以鑑定，有
      中央警察大學95年11月29日校鑑科字第0950006387號函、
      內政部警政署刑事警察局96年6月1日刑鑑字第0960078429
      號函在卷可核（見原審卷第31頁、本院卷第37頁）。另臺
      灣省桃園縣區車輛行車事故鑑定委員會，雖函覆稱「本案
      因兩車未發現明顯車損足資證明兩車有發生碰撞」，然亦
      說明「被告到會仍堅稱兩車未碰撞，加以被害人因顱內出
      血無法恢復意識，致無法製作筆錄，本案因無法確認行向
      及確實碰撞情形，肇事情形不明，礙難鑑定」，亦有該會
      95年12月19日桃縣行字第0955203724號函附卷可稽 。則
      本件因事隔已久，相關跡證難以採集，加上被害人現仍無
      法恢復意識，無法詳述案發情形，是本案無再送鑑定之必
      要，而因無法鑑定之故，亦無法以此即為有利於被告之認
      定，附此敘明。
    (3)按汽車行駛時，駕駛人應注意車前狀況及兩車併行之間隔
      ，並隨時採取必要之安全措施；汽車駕駛人飲用酒類或其
      他類似物其吐氣所含酒精濃度超過每公升0.25毫克或血液
      中酒精濃度超過百分之0.05以上者，不得駕車，此為道路
      交通安全規則第94條第3項及第114條第2款所明定。被告
      為領有駕駛執照之駕駛人，對於前開規定自應知之甚明，
      其駕車行駛自應注意上述道路交通安全之規定，且肇事當
      時之天候晴、夜間有照明、路面乾燥、無缺陷、無障礙物
      、視距良好等情狀，並無不能注意之情事，此有道路交通
      事故調查報告表(一)在卷足憑（見偵查卷第8頁），被告竟
      疏未注意在飲用酒類後，於肇事當時其吐氣所酒精成分每
      公升已逾0.25毫克之酒醉狀態下，仍騎乘中重型機車上路
      ，且因酒後導致注意力、判斷力等減弱，致疏未注意兩車
      併行之間隔，因而擦撞同向左側由被害人騎乘之機車肇事
      ，其對本件車禍之發生自有過失甚明。
    (4)按於身體或健康，有重大不治或難治之傷害亦屬重傷，刑
      法第10條第4項第6款定有明文。被害人於本件事故後於94
      年12月4日送行政院衛生署桃園醫院診治，初步診斷其受
      有頭部外傷併顱內出血、蜘蛛膜下腔出血及腦室出血、顱
      骨骨折等傷害，並呈深度昏迷，經手術治療後仍有頭部外
      傷併顱內出血、頭部外傷後併左側肢體癱瘓、失語症、吞
      嚥困難等傷害，有行政院衛生署桃園醫院診斷證明書影本
      、臺北市立萬芳醫院乙種診斷證明書在卷可證（見偵查卷
      第19頁、65-1至65-3頁），足證被害人有重大難治之傷害
      ，並堪認被害人此部分傷害確與被告前開駕駛之過失行為
      有相當因果關係。
  (三)綜上所述，本件事證明確，被告犯行堪予認定，應依法論科
    。
四、論罪科刑部分：
  (一)法律變更之適用：
    (1)被告行為後，刑法第185條之3酒後不能安全駕駛罪及刑法
      第284條第1項後段過失致重傷害罪法條固未修正，其法定
      罰金刑部分，依刑法施行法第1條之1規定，雖改以新台幣
      為罰金之單位並分別提高3倍及30倍，惟因修正前之罰金
      單位為銀元，與新台幣之折算比例為3比1，又因前刑法分
      則有關條文罰金之倍數亦經修正前罰金罰鍰提高標準條例
      提高為10倍，就罰金之最高額而言，實與修正前罰金之最
      高額相同，惟罰金之最低額部分，因刑法第33條第5款亦
      於95年7月1日修正施行，罰金最低額亦提高為新台幣1000
      元以上，並以百元為單位，因而以修正前之規定較有利於
      被告。
    (2)被告行為後，刑法第62條自首之規定，業於95年7月1日修
      正施行，由「對於未發覺之罪自首而受裁判者，減輕其刑
      。但有特別規定者，依其規定」之必減刑規定，修正為「
      對於未發覺之罪自首而受裁判者，得減輕其刑。但有特別
      規定者，依其規定」之得減刑規定，比較修正前、後之規
      定，修正後之刑法並未較有利於被告，自應適用修正前規
      定。
    (3)刑法第51條業於95年7月1日修正施行，修正前刑法第51條
      規定：「數罪併罰，分別宣告其罪之刑，依左列各款定其
      應執行者：」其中第5款規定：「宣告多數有期徒刑者，
      於各刑中之最長期以上，各刑合併之刑期以下，定其刑期
      。但不得逾二十年。」修正後刑法第51條第5款規定：「
      宣告多數有期徒刑者，於各刑中之最長期以上，各刑合併
      之刑期以下，定其刑期。但不得逾三十年」比較結果，修
      正後刑法並非較有利於行為人，依刑法第2條第1項前段之
      規定，仍應依修正前刑法，定其應執行之刑。
  (二)核被告所為，係犯刑法第185條之3酒後不能安全駕駛罪、第
    284條第1項後段之過失致重傷害罪。被告所犯前開二罪，犯
    意各別，行為互殊，應分論併罰。被告酒醉駕車致被害人重
    傷，應依道路交通管理處罰條例第86條第1項之規定，對其
    所犯過失致重傷犯行部分加重其刑。按刑法第62條所謂自首
    ，祇以犯人在犯罪未發覺之前，向該管公務員申告犯罪事實
    ，而受裁判為已足，並不以使用自首字樣為必要。又刑事訴
    訟採職權主義，不能期待被告自己證明其自己犯罪，因之，
    自首者於自首後，縱又為與自首時不相一致之陳述甚至否認
    犯罪，仍不能動搖其自首效力（最高法院70年度台上字第68
    19號判決參照）。本件被告於肇事後，在有偵查權限之警察
    機關尚未知悉犯人前，主動報警，並陳報自己之姓名、車禍
    地點，在現場等候警方前來處理，承認為肇事人而願接受裁
    判，經證人駱銘輝結證屬實，且有桃園縣政府警察局道路交
    通事故肇事人自首情形紀錄表可按（見原審卷第57頁、偵查
    卷第29頁），則被告雖事後翻異前詞，否認犯行云云，然並
    無礙其自首之成立，是應依修正前刑法第62條前段規定，對
    其所犯過失致重傷犯行部分減輕其刑，並依法先加後減之（
    係指至多加或減至其本刑二分之一，非必然一定須加或減至
    本刑二分之一，法院仍有裁量權）。
五、原審本同上之見解，適用道路交通管理處罰條例條例第86條
    第1項，刑法第2條第1項前段、第185條之3、第284條第1項
    後段、修正前刑法第51條第5款（原判決雖載為現行法，惟
    結果並無不同，對判決不生影響，毋庸撤銷改判）、第62條
    前段，刑法施行法第1條之1規定，並審酌被告之素行尚佳、
    無視酒後不得駕車之禁令，於飲用酒類不能安全駕駛動力交
    通工具之情形下，仍駕車上路，嚴重危害行車安全，並致被
    害人受有重傷、迄今未與被害人家屬達成和解、否認犯行，
    態度不佳，顯無悔意等一切情狀，就被告服用酒類，不能安
    全駕駛動力交通工具而駕駛，處有期徒刑3月；因過失傷害
    人致重傷，處有期徒刑1年，並定應執行為有期徒刑1年2月
    。核其認事用法，俱無不合，量刑亦甚妥適。被告上訴否認
    犯行，並請就酒醉駕駛罪部分，諭知緩刑，及檢察官應告訴
    人之請求以量刑過輕提起上訴，均無理由，均應予駁回。
據上論斷，應依刑事訴訟法第368條，判決如主文。
本案經檢察官黃柏齡到庭執行職務。
中　　華　　民　　國　　96　　年　　7 　　月　　12　　日
　　　　　　　　　刑事第十九庭審判長法　官  尤豐彥
                                    法　官  黃金富
                                    法　官  魏新國
以上正本證明與原本無異。
不得上訴。
                                    書記官  陳玉珍
中　　華　　民　　國　　96　　年　　7 　　月　　12　　日
附錄：本案論罪科刑法條全文
刑法第185條之3
服用毒品、麻醉藥品、酒類或其他相類之物，不能安全駕駛動力
交通工具而駕駛者，處1年以下有期徒刑、拘役或3萬元以下罰金
。
刑法第284條第1項
因過失傷害人者，處6月以下有期徒刑、拘役或5百元以下罰金，
致重傷者，處1年以下有期徒刑、拘役或5百元以下罰金。
